臺灣臺中地方法院民事判決　九十二年度訴字第二三三三號
　　原　　　告　乙○○○○○○○○○○理委員會
　　法定代理人　甲○○
　　訴訟代理人　許樂恕
　　　　　　　　黃玉瓊
　　　　　　　　蕭智元　律師
　　被　　　告　袁震天　律師即破產人曾正仁之破產管理人
　　　　　　　　　　　　住台北市○○區○○路一段三三三號十一樓
　　　　　　　　吳雅惠　會計師即破產人曾正仁之破產管理人
　　　　　　　　　　　　住同右.
　　共　　　同
　　訴訟代理人　丁○○　住同右.
　　　　　　　　丙○○　住同右.
右當事人間請求給付管理費事件，於民國九十三年四月二日言詞辯論終結，本院判決
如左：
    主      文
原告之訴駁回。
訴訟費用由原告負擔。
    事      實
甲、原告方面：
  一、聲明：被告應給付原告新台幣（下同）七十九萬一千五百四十元，及自支付命
      令聲請狀繕本送達之翌日起至清償日止，按年息百分之十計算之利息。
  二、陳述：
    （一）破產人曾正仁係廣三帝王天廈公寓大廈（下稱廣三大廈）中門牌號碼台中
          市○○路五一０號十六樓之一（下稱系爭建物）之區分所有權人，依廣三
          大廈住戶規約中管理費收支辦法第三條費用計算方式規定，店舖及住定房
          屋之管理費收費標準為每月每戶坪數分別乘以每坪二十五元及六十元；平
          面及機械停車位之管理費分別為每月每戶一百五十元及三百元。另依民國
          八十八年八月七日廣三大廈第四次區分所有權人會議第三案決議，公共基
          金依每月繳交之管理費金額百分之二十收繳，基金金額達二年之管理費用
          時，得經區分所有權人會議之決議停止收繳。公共基金收繳之起始日，由
          第四屆管理委員會會議決定。嗣原告第四屆管理委員會決議自八十九年七
          月一日起徵收公共基金。曾正仁所有之系爭建物面積合計八九八點九平方
          公尺，即二七一點九一坪（即898.9×0.3025＝271.91），並有六個平面
          停車位。其自八十九年七月一日起每月應繳納之房屋管理費及公共基金為
          每坪七十二元，共計一萬九千五百七十八元（即271.9×72＝19578），平
          面停車位管理費共九百元，總計每月應繳納之費用為二萬零四百七十八元
          。詎曾正仁自八十九年七月一日起即未繳納，迄九十二年八月二十二日被
          宣告破產時，計積欠七十七萬二千二百十三元。
    （二）因八十八年九月二十一日之地震造成廣三大廈受損，經八十八年十一月二
          十日臨時區分所有權人會議第二案決議，修繕費用除廣正開發公司，分擔
          六十萬元以外，由住戶依坪數計算分擔。而曾正仁應分擔之五萬五千三百
          二十七元，亦未支付。從而，曾正仁積欠原告之費用計八十二萬七千五百
          四十元，扣除原告向被告承租土地應給付之租金三萬六千元，曾正仁尚積
          欠原告七十九萬一千五百四十元。經原告以存證信函催告，曾正仁迄今仍
          未支付。原告爰依公寓大廈管理條例第二十一條及廣三大廈住戶規約第十
          條第五項規定，請求被告即破產人曾正仁之破產管理人應給付如訴之聲明
          示之金額及其利息，俾於原告與其他破產債權一併參與分配。
  三、證據：提出曾正仁管理費欠繳明細表、公寓大廈管理組織報備證明、建物登記
      謄本、廣三帝王天廈公寓大廈住戶規約、八十八年八月七日第四次區分所有權
      人會議紀錄、廣三帝王天廈管委會會議記錄、八十八年十一月二十日臨時區分
      所有權人會議紀錄、廣三帝王天廈第四屆三月份管理委員會會議紀錄、九二一
      公共修繕分攤表及台中英才郵局第三五八五三號存證信函影本各一件為證。
乙、被告方面：
  一、聲明：如主文第一項所示。
  二、陳述：被告吳雅惠及袁震天均為曾正仁之破產管理人，依民事訴訟法第一百七
      十四條、一百七十五條第一項及破產法第七十五條、第九十條、第九十二條之
      規定承受本件訴訟。原告未限期陳報破產債權，是其自無從與其他破產債權一
      併參與分配。
  三、證據：提出民事裁定影本一件為證。
    理      由
一、按破產宣告時屬於破產人之一切財產，及將來行使之財產請求權，為破產財團。
    又破產人因破產之宣告，對於應屬破產財團之財產，喪失其管理及處分權。而破
    產人之權利屬於破產財團者，破產管理人應為必要之保全行為。又當事人受破產
    之宣告者，關於破產財團之訴訟程序，在依破產法有承受訴訟人或破產程序終結
    以前當然停止。破產法第八十二條第一項第一款、第七十五條、第九十條及民事
    訴訟法第一百七十四條分別定有明文。又破產人因破產之宣告，對於應屬破產財
    團之財產喪失其管理及處分權，關於破產財團之訴訟即無訴訟實施權，其喪失之
    管理及處分權既由破產管理人行之，此項訴訟自應以破產管理人為原告或被告，
    當事人始為適格，最高法院七十一年度台抗字第五０二號著有判例。本件原被告
    曾正仁於本件訴訟審理中因不能清償債務，經訴外人復華證券金融股份有限公司
    聲請宣告曾正仁破產，嗣於九十二年八月二十一日經本院民事庭以九十二年度破
    字第十七號民事裁定宣告曾正仁破產等事實，有被告提出之上開民事裁定，附卷
    可稽，並為原告所不爭執。從而，揆諸前開規定，對於破產人曾正仁所提之訴訟
    應由破產管理人承受。而被告袁震天律師及吳雅惠會計師經法院選任為曾正仁之
    破產管理人，上開民事裁定記載甚明。故而，被告袁震天律師及吳雅惠會計師依
    民事訴訟法第一百七十五條第一項規定，聲明承受破產人曾正仁之訴訟，合於法
    律規定，先予敘明。
二、原告起訴主張曾正仁係廣三大廈中系爭建物之區分所有權人，依廣三大廈住戶規
    約中管理費收支辦法第三條費用計算方式規定、八十八年八月七日廣三大廈第四
    次區分所有權人會議第三案決議及原告第四屆管理委員會決議之內容。曾正仁所
    有之系爭建物面積計二七一點九一坪，其並有六個平面停車位。其自八十九年七
    月一日起至九十二年八月二十二日被宣告破產止，積欠房屋管理費、公共基金及
    平面停車位管理費，計七十七萬二千二百十三元。再者，因八十八年九月二十一
    日之地震造成廣三大廈受損，經八十八年十一月二十日臨時區分所有權人會議第
    二案決議，曾正仁應分擔之修繕費為五萬五千三百二十七元。上開款項，扣除原
    告向被告承租土地應給付之租金三萬六千元，曾正仁尚積欠原告七十九萬一千五
    百四十元等語。被告則以被告吳雅惠及袁震天均為曾正仁之破產管理人，依民事
    訴訟法第一百七十四條、一百七十五條第一項及破產法第七十五條、第九十條、
    第九十二條之規定承受本件訴訟。因原告未限期陳報破產債權，是其自無從與其
    他破產債權一併參與分配等語置辯。
三、按區分所有權人或住戶積欠應繳納之公共基金或應分擔或其他應負擔之費用已逾
    二期或達相當金額，經定相當期間催告仍不給付者，管理負責人或管理委員會得
    訴請法院命其給付應繳之金額及遲延利息，公寓大廈管理條例第二十一條定有明
    文。原告主張破產人曾正仁於破產宣告前，積欠原告之費用計八十二萬七千五百
    四十元，扣除原告向被告承租土地應給付之租金三萬六千元，曾正仁尚積欠原告
    七十九萬一千五百四十元，經原告以存證信函催告，曾正仁迄今仍未支付等事實
    。業據提出曾正仁管理費欠繳明細表、公寓大廈管理組織報備證明、建物登記謄
    本、廣三帝王天廈公寓大廈住戶規約、八十八年八月七日第四次區分所有權人會
    議紀錄、廣三帝王天廈管委會會議記錄、八十八年十一月二十日臨時區分所有權
    人會議紀錄、廣三帝王天廈第四屆三月份管理委員會會議紀錄、九二一公共修繕
    分攤表及台中英才郵局第三五八五三號存證信函等件為證，復為被告所不爭執，
    應堪信為真實。揆諸前揭規定，破產人曾正仁於破產宣告前確積欠上開金額。
四、按對於破產人之債權，在破產宣告前成立者，為破產債權，但有別除權者，不在
    此限；破產債權，非依破產程序，不得行使。破產法第九十八條及第九十九條分
    別定有明文。是破產債權非依破產程序，不得行使。而破產債權之範圍，如何申
    報，何時依何種方法、順序及比例就破產財團之財產而為分配，悉依破產法規定
    之程序為之，俾各破產債權人獲得平等之清償，以實現債務人之財產為全體債權
    人債權總擔保之原則，該破產債權人應僅可依破產程序行使其債權以受清償，自
    不得另以訴訟方法或其他非訟程序行使其權利之餘地（參照最高法院九十一年度
    台抗字第四五七號裁判）。本院民事庭於九十二年八月二十一日以九十二年度破
    字第十七號民事裁定宣告曾正仁破產，曾正仁於破產宣告前，計積欠原告七十九
    萬一千五百四十元之費用，固如前述。惟原告主張之上開費用，係發生於破產宣
    告前，故本件債權顯為破產債權，揆諸前揭說明，應依破產程序行使，不得另以
    訴訟方法行使權利，是原告提起本件給付管理費之訴，即無理由，應予駁回。
五、據上論結，本件原告之訴為無理由，依民事訴訟法第七十八條，判決如主文。
中　　　華　　　民　　　國　　九十三　　年　　　四　　　月　　 十六 　　日
                                    臺灣臺中地方法院民事第四庭
~B法      官　林洲富
右為正本係照原本作成。
如對本判決上訴，須於判決送達後廿日內向本院提出上訴狀。
中　　　華　　　民　　　國　　九十三　　年　　　四　　　月　　 十六 　　日
~B法院書記官
